【裁判字號】    95,台上,7180
【裁判日期】    951227
【裁判案由】    違反毒品危害防制條例
【裁判全文】
最高法院刑事判決            九十五年度台上字第七一八０號
上  訴  人  乙○○（原名邱樺駿）
選任辯護人  邱鎮北律師
上  訴  人  甲○○
上列上訴人等因違反毒品危害防制條例案件，不服台灣高等法院
中華民國九十五年九月十九日第二審更審判決（九十五年度上更
(一)字第四八０號，起訴案號：台灣桃園地方法院檢察署九十三年
度偵字第一七五九一號），提起上訴，本院判決如下：
    主  文
上訴駁回。
    理  由
按刑事訴訟法第三百七十七條規定，上訴於第三審法院，非以判
決違背法令為理由，不得為之。是提起第三審上訴，應以原判決
違背法令為理由，係屬法定要件。如果上訴理由狀並未依據卷內
訴訟資料，具體指摘原判決不適用何種法則或如何適用不當，或
所指摘原判決違法情事，顯與法律規定得為第三審上訴理由之違
法情形，不相適合時，均應認其上訴為違背法律上之程式，予以
駁回。本件上訴人乙○○（原名邱樺駿）上訴意旨略稱：(一)原判
決徒憑上訴人一次購買毒品數量高達二百零九點六公克，復佐以
外國文獻記載體重六十公斤之成年人最低致死量為零點八公克，
即推論上訴人意圖營利販入毒品既遂，有違證據法則。(二)上訴人
購買之愷他命約僅能施用八個月，以貪圖物多價廉，並無販賣營
利之意圖，遽為有罪判決，實有違法。(三)上訴人所以試用毒品，
乃恐品質不純，試用之施用行為與嗣後之購買持有行為，縱屬可
分，但與被訴之販賣行為並無因果性，原審論以販賣亦為違法。
上訴人甲○○上訴意旨則稱：上訴人與阿偉並無熟識，其係單純
向阿偉購買毒品，何以變成共同販賣毒品？且上訴人與阿偉並無
通聯紀錄可查，更可證上訴人並無販賣犯行。況乙○○向阿偉購
買毒品之款項，內有新台幣（下同）數萬元之五百元現鈔，而上
訴人身上查獲之現鈔全數為千元鈔，足證上訴人與阿偉並無共同
販賣犯行云云。
惟查，原判決依憑上訴人甲○○之部分自白、證人乙○○、張喬
智、林志優之證言、乙○○所有之愷他命二包（小包含包裝袋重
3.6公克，大包含包裝袋重206公克）、甲○○意圖販賣而持有含
ＭＤＭＡ成分黃色圓形錠一千顆，及上開販賣所剩愷他命二包（
含包裝袋重558.2 公克），以及前開販賣愷他命所得二十七萬元
、桃園縣政府警察局龜山分局搜索、扣押筆錄、扣押物品目錄表
各二份、照片九張、台灣桃園地方法院檢察署扣押物品清單三張
、台灣桃園地方法院檢察署贓證物款收據二張、行政院衛生署管
制藥品管理局民國九十四年二月四日管檢字第０九四０００００
九九號函及檢附檢驗成績書、桃園縣政府警察局龜山分局被採尿
人姓名編號對照表、昭信科技顧問股份有限公司濫用藥物尿液檢
驗報告、交通部公路總局新竹區監理所中壢監理站九十四年七月
五日竹監壢字第０九四００一四八七０號函及檢附之「7788─Ｋ
Ａ號」小客車汽車新領牌照登記書、「陳郁濱」之前科照片影本
及台灣高等法院被告前案紀錄表、加州長堤汽車旅館住宿登記表
、結帳交班表、法務部調查局九十四年五月三日第000000
0000０號函等證據，資以認定甲○○有原判決事實欄所記載
關於共同販賣第三級毒品及意圖販賣而持有第二級毒品；乙○○
有販賣第三級毒品等事實，因而撤銷第一審之科刑判決，改判論
處甲○○共同販賣第三級毒品（累犯，處有期徒刑五年六月）及
意圖販賣而持有第二級毒品（累犯，處有期徒刑六年），定應執
行刑為有期徒刑十一年；乙○○販賣第三級毒品（處有期徒刑二
年八月）各罪刑之判決，已詳述其所憑之證據及理由。對於甲○
○否認有上開犯行，辯稱：當時「阿偉」要賣伊七百公克愷他命
，伊告訴「阿偉」，伊沒有辦法吃那麼多，「阿偉」說要不然你
看你有沒有其他朋友，叫他來買，剩下的由伊買，後來「阿偉」
說他剩下五百公克的愷他命及搖頭丸，伊就把它買下來。乙○○
的愷他命是向「阿偉」買的，當時伊在看電視，他們怎樣談，伊
不知道。伊持有搖頭丸係要自用，並非意圖販賣而持有。乙○○
辯稱：因伊本身染有施用毒品惡習，且因之前遭人砍傷手腳，吃
了以後就不會抽痛，扣案之愷他命係買來供伊本身施用的，並沒
有販賣意思云云，經綜合調查證據之結果，認不可採，已分別在
判決內詳予指駁，並說明其理由。原判決所為論述，核與卷證資
料相符，從形式上觀察，並無違背法令之情形。按認事採證、證
據之取捨及證據證明力之判斷，俱屬事實審法院之職權，苟無違
背證據法則，自不能指為違法。原判決對於上訴人等分別有本件
共同販賣第三級毒品及意圖販賣而持有第二級毒品或販賣第三級
毒品之犯行，已說明其依憑之證據及理由，對於上訴人等之辯解
，認不可採，亦在判決內詳述其不予採納之理由，並無上訴意旨
所指違背法令之情形。按所謂經驗法則，係指吾人基於日常生活
經驗所得之定則，並非個人主觀之推測。原審斟酌甲○○之部分
自白、前開證人等之證詞及扣案毒品、款項等證物，暨上訴人等
交易之經過，再審酌毒品買賣涉及重罪，一般均係暗中進行，愈
少人參與或知悉愈好，尤其是不熟悉或不相干之人士，更不可能
讓其在場，以免走露風聲，此為當然之理，而如甲○○所述，伊
與「阿偉」係第一次見面，「阿偉」帶伊至五０九號房，是要介
紹桃園的朋友與之認識，則何以見面時，既未介紹，且在整個過
程中，讓甲○○像一個隱形人似的「躺坐在床上看電視」？從而
，甲○○辯稱：其到五０九號房是「阿偉」要介紹朋友給他認識
云云，係杜撰之詞。又買賣毒品係毒品危害防制條例所定重大違
法行為，苟非有利可圖，甲○○自無可能甘冒重刑之責，將之以
原價轉讓予乙○○，甲○○辯稱，是以原價轉讓予乙○○，應係
避就之詞，均不足採信。另甲○○曾供稱「我沒有販賣，我有持
有，有想賣，但還沒有賣」、「我還沒有販賣」等語，及其所書
調查證據狀載稱：「雖然被告購買很多，但尚未有販賣事實，只
是存在有意圖販賣而已」等情，堪認甲○○持有該ＭＤＭＡ之行
為，絕非係自己施用之持有行為，應甚明確。再者，毒品之買賣
如量多或價昂，因恐品質不純，通常會有試用步驟，本件乙○○
既與甲○○、胖偉不熟，如僅單純購買供自用，與胖偉相約在長
庚醫院見面時，即可輕易完成交易，捨此不為，卻約同證人張喬
智駕車，與胖偉共同前往旅館，再與甲○○見面，若謂係欲購買
自用，已與常情有違。況且乙○○（原審誤載為「阿偉」）於偵
查中供稱「（胖偉在電話中有無說要賣多少愷他命？）沒有」（
見偵查卷第六四頁），其於第一審時亦供稱：電話中「胖偉」沒
有說數量及價格云云（見第一審卷(一)第十六頁），嗣抵旅館時，
並由乙○○試用該毒品，待一小時退藥後，始達成以二十七萬元
價格購買二包，重達二百零九點六公克之愷他命交易，益見乙○
○試用該毒品後，取得而持有該毒品，絕非單純施用之持有。又
根據外國文獻之記載，「愷他命每人每次口服達到麻醉劑量約60
0毫克（0.6公克），藥效可持續四─八小時，而人體口服最低致
死劑量為13.33mg/kg，以體重六十公斤之成人計算，其最低致死
劑量為800毫克（0.8公克）」等情，有法務部調查局九十四年五
月三日第 00000000000號函可稽，因而認定上訴人等確有原判決
認定之犯罪事實等情，尚非原審主觀之推測，難謂原判決之認定
有違經驗法則，亦難謂原判決僅憑乙○○一次購買毒品數量高達
二百零九點六公克，即推論乙○○意圖營利販入毒品既遂。又毒
品危害防制條例第四條之販賣毒品罪，並不以販入之後復行賣出
為構成要件，只須以營利為目的將毒品購入或將之賣出，有一於
此，其犯罪即經完成，乙○○以營利為目的，購入第三級毒品，
自構成販賣第三級毒品罪。上訴人等上訴意旨所指各節，或為單
純事實之爭執；或不影響全部犯罪事實之認定而可認於原判決之
主旨有影響；或原審已加審酌、論斷，屬原審得本於職權裁量之
事項，已於判決內詳述其認事採證及證據取捨、判斷之理由，為
其職權之適法行使，並無違背證據法則之情形；或事證已臻明確
並無再為調查必要之裁量事項，亦無上訴意旨所指違背法令之情
形；上訴意旨徒憑己意任意指摘原判決違背法令，核與法律規定
得為第三審上訴理由之違法情形，均不相適合，應認其等上訴違
背法律上之程式，予以駁回。
據上論結，應依刑事訴訟法第三百九十五條前段，判決如主文。
中    華    民    國  九十五  年  十二    月  二十七  日
                      最高法院刑事第五庭
                          審判長法官  莊  登  照
                                法官  洪  明  輝
                                法官  黃  一  鑫
                                法官  林  秀  夫
                                法官  徐  昌  錦
      本件正本證明與原本無異
                                      書  記  官
中    華    民    國  九十六  年    一    月    五    日
                                                      J


司法院資訊處製作；財團法人民間司法改革基金會備份。
